臺灣臺中地方法院臺中簡易庭民事判決
110年度中簡字第3097號
原      告  旺旺友聯產物保險股份有限公司

法定代理人  劉自明  
訴訟代理人  胡綵麟  
            涂福仁  
            林語彤  
被      告  洪紹哲  

上列當事人間請求損害賠償事件，經本院於民國110年12月7日言
詞辯論終結，判決如下：
    主    文
被告應給付原告新臺幣300,105元，及自民國110年7月31日起至
清償日止，按年息百分之5計算之利息。
原告其餘之訴駁回。
訴訟費用新臺幣3,530元，其中新臺幣3,220元由被告負擔，餘由
原告負擔。
本判決原告勝訴部分得假執行。
    事 實 及 理 由
壹、程序事項
    本件被告未於言詞辯論期日到場，核無民事訴訟法第386 條
    各款所列情形，爰依原告之聲請，由其一造辯論而為判決。
貳、實體事項　　
一、原告主張：被告於民國108年7月5日上午0時47分時分許，駕
    駛車牌號碼00-0000號自小客車，行經臺中市南區柳川西路
    與三民西路口時，因支線道車未讓直行車先行，致撞及由原
    告所承保，為訴外人彭品翔所有並駕駛之車牌號碼000-0000
    號自用小客車（下稱系爭車輛），造成系爭車輛受損，被告
    自應負損害賠償之責。又系爭車輛經送修復後，支出修復費
    用新臺幣（下同）470,000元（烤漆35,350元、工資99,055
    元、零件335,595元），原告已本於保險責任賠付完畢，自
    得依民法第184條第1項前段、第191條之2、第196條、保險
    法第53條第1項規定取得代位求償權，爰依法提起本件訴訟
    等語。並聲明：被告應給付原告470,000元，及自起訴狀繕
    本送達翌日起至清償日止，按年息百分之5計算之利息。
二、被告未於言詞辯論期日到場，亦未提出書狀作何聲明或陳述
    。
三、得心證之理由
  ㈠原告主張被告於上開時地與系爭車輛發生碰撞，造成系爭車
    輛受損之事實，業據其提出與其所述相符之道路交通事故當
    事人登記聯單、道路交通事故現場圖、初步分析研判表、行
    車執照、估價單、電子發票證明聯、汽車險理賠計算書、賠
    償給付同意書等件為證（見本院第21-55頁），並經本院依
    職權向臺中市政府警察局第三分局調取道路交通事故調查卷
    宗（含道路交通事故現場圖、道路交通事故調查報告表（一
    ）（二）、道路交通事故談話紀錄表、酒精測定紀錄表、自
    首情形紀錄表、道路交通事故補充資料表、現場照片、初步
    分析研判表等資料等）查核無訛，被告已於相當時期受合法
    之通知，而於言詞辯論期日不到場，亦未提出任何準備書狀
    爭執，依民事訴訟法第436條第2項、第280條第3項準用第1
    項之規定，視同自認，堪信原告主張之事實為真正。
　㈡按行車速度，依速限標誌或標線之規定，無速限標誌或標線
    者，行車速度不得超過50公里；汽車行駛至交岔路口，其行
    進、轉彎，應依下列規定：一、應遵守燈光號誌。道路交通
    安全規則第93條第1項第1款、第102條第1項第1款，定有明
    文。又閃光黃燈表示「警告」，車輛應減速接近，注意安全
    ，小心通過；閃光紅燈表示「停車再開」，車輛應減速接近
    ，先停止於交岔路口前，讓幹道車優先通行後認為安全時，
    方得續行，道路交通標誌標線號誌設置規則第211條第1項第
    1、2款，亦有明文。經查，被告駕駛車輛行經上開閃紅燈路
    口時，如有先停止於交岔路口前，注意幹線道車輛，禮讓幹
    道車優先通行，應可注意到系爭車輛而避免本件車禍事故之
    發生，然其未讓幹線道車先行，而直接進入該交岔路口，致
    與系爭車輛發生碰撞，堪認被告就本件事故之發生具有過失
    甚明，又被告之過失行為與系爭車輛受損之結果間，具有相
    當因果關係，被告自應負損害賠償責任；惟訴外人彭品翔駕
    駛系爭車輛行經前開閃黃燈之交叉路口時，亦有未減速小心
    通過之過失，且依道路交通事故調查報告表記載，前開肇事
    地點之速限為50公里，惟原告於道路交通事故談話紀錄表自
    承其當時速度50-70公里左右（見本院第69頁），亦有違規
    超速行車之過失。雙方就本件事故之發生均有過失，堪以認
    定，本院參酌雙方之過失程度認被告應負70％之肇事責任，
    原告應負30％之肇事責任。
　㈢復按因故意或過失，不法侵害他人之權利者，負損害賠償責
    任；汽車、機車或其他非依軌道行駛之動力車輛，在使用中
    加損害於他人者，駕駛人應賠償因此所生之損害，民法第18
    4條第1 項前段、第191條之2前段分別定有明文。又被保險
    人因保險人應負保險責任之損失發生，而對於第三人有損失
    賠償請求權者，保險人得於給付賠償金額後，代位行使被保
    險人對於第三人之請求權；但其所請求之數額，以不逾賠償
    金額為限，保險法第53條第1項亦有明定。經查，被告駕車
    行經上開閃紅燈路口時，未讓幹線道車先行，致與系爭車輛
    發生碰撞而肇事，系爭車輛因而受損，堪認被告就本件事故
    之發生具有過失，業如前述，被告自應依民法第184條第1項
    前段、第191條之2前段規定，負損害賠償責任。因原告已依
    保險契約賠付系爭車輛之修理費用給付329,000元，是原告
    依保險法第53條第1項前段規定，得代位訴外人彭品翔行使
    其對被告之損害賠償請求權。
  ㈢再按損害賠償，除法律另有規定或契約另有訂定外，應以填
    補債權人所受損害及所失利益為限；不法毀損他人之物者，
    被害人得請求賠償其物因毀損所減少之價額。民法第216條
    第1 項、第196條分別定有明文。而所謂請求賠償物被毀損
    所減少之價額，得以修理費用為估定標準，但以必要者為限
    ，例如修理材料以新品換舊品，應予折舊（最高法院77年度
    第9 次民事庭會議決議參照）。又保險人代位被害人請求損
    害賠償時，如其損害額小於保險人已給付之賠償金額，則保
    險人所得代位請求者，應祇以該損害額為限（最高法院65年
    台上字第2908號判例意旨參照）。經查，系爭車輛之修理費
    用470,000元，係包含烤漆35,350元、工資99,055元、零件3
    35,595元，已如前述。其中零件部分因係以新品替換舊品，
    依上開說明，自應扣除折舊，至工資及烤漆費用則無折舊問
    題。依行政院所頒「固定資產耐用年數表」及「固定資產折
    舊率表」規定，小客車之耐用年數為5年，依定率遞減法每
    年折舊千分之369。且營利事業所得稅查核準則第95條第6 
    項規定「固定資產提列折舊採用定率遞減法，以1年為計算
    單位，其使用期間未滿1年者，按實際使用之月數相當於全
    年之比例計算之，不滿1月者，以月計」。查系爭車輛為108
    年3月出廠（見本院卷第27頁系爭車輛行車執照），參照民
    法第124條規定意旨，推定其出廠日期為108年3月15日，至1
    08年7月5日本件事故發生為止，依前揭規定計算，系爭車輛
    計算折舊之使用期間為4月。準此，經扣除系爭車輛使用期
    間之折舊額後，原告得請求之零件費用為294,317元（計算
    式詳附表），再加計烤漆35,350元、工資99,055元，是以，
    本件系爭車輛之合理修繕金額合計428,722元（計算式：294
    ,317＋35,350＋99,055＝428,722）。此金額低於原告賠付之金
    額，依上開說明，原告僅得代位請求被告給付系爭車輛修理
    費用損害額自以428,722元為限。
　㈣惟按損害之發生或擴大，被害人與有過失者，法院得減輕賠
    償金額，民法第217條第1項有明文規定。上開規定係為促使
    被害人對於自己生命、身體之安全，盡其應盡之注意義務，
    避免或減少危險或損害之發生，以求當事人間之公平。經查
    ，本件車禍事故之發生，被告行經上開閃紅燈路口時，有未
    讓幹線道車先行之過失，惟訴外人彭品翔行經前開閃黃燈之
    交叉路口時，亦有未減速小心通過及超速駕駛之過失，則原
    告對於本件事故之損害擴大仍有肇事原因，是本院審酌雙方
    就本件車禍發生之過失情節輕重，認原告應負擔30％，被告
    應負擔70％之過失責任，業如前述。是以此為計，則被告賠
    償金額應減為300,105元（計算式：428,722×0.7＝300,105元
    ；元以下四捨五入）。
  ㈤末按給付有確定期限者，債務人自期限屆滿時起，負遲延責
    任；給付無確定期限者，債務人於債權人得請求給付時，經
    其催告而未為給付，自受催告時起，負遲延責任。其經債權
    人起訴而送達訴狀，或依督促程序送達支付命令，或為其他
    相類之行為者，與催告有同一之效力，民法第229條第1 項
    、第2項分別定有明文。又按遲延之債務，以支付金錢為標
    的者，債權人得請求依法定利率計算之遲延利息。但約定利
    率較高者，仍從其約定利率；應付利息之債務，其利率未經
    約定，亦無法律可據者，週年利率為百分之5，民法第233條
    第1項、第203條亦分別明定。查原告對被告之侵權行為損害
    賠償債權，核屬無確定期限之給付，既經原告提起本件民事
    訴訟，且起訴狀繕本於110年7月30日合法送達被告（送達證
    書見本院卷第107頁），則原告請求被告自起訴狀繕本送達
    被告之翌日即110年7月31日起至清償日止，按週年利率百分
    之5計算之遲延利息，核無不合，應予准許。
四、綜上所述，原告依上開規定，代位請求被告給付300,105元
    ，及自110年7月31日起至清償日止，按年息百分之5計算之
    利息，為有理由，應予准許。逾此部分之請求，則屬無據，
    應予駁回。
五、本件係就民事訴訟法第427條第1項訴訟適用簡易程序為被告
    敗訴之判決，爰依民事訴訟法第389條第1項第3 款規定，依
    職權宣告假執行。
六、訴訟費用負擔之依據：民事訴訟法第79條。
中　　華　　民　　國　　111 　年　　1 　　月　　14　　日
                      臺灣臺中地方法院臺中簡易庭
                                  法　官　張清洲
附表
-----
折舊時間           金額
第1年折舊值        335,595×0.369×(4/12)=41,278
第1年折舊後價值    335,595-41,278=294,317
以上為正本係照原本作成。
如不服本判決，應於送達後20日內，向本院提出上訴狀並表明上
訴理由，如於本判決宣示後送達前提起上訴者，應於判決送達後
20日內補提上訴理由書（須附繕本）。如委任律師提起上訴者，
應一併繳納上訴審裁判費。
中　　華　　民　　國　　111 　年　　1 　　月　　14　　日
                                  書記官  何惠文